【裁判字號】    89,交易,80
【裁判日期】    890615
【裁判案由】    過失傷害
【裁判全文】
臺灣臺中地方法院刑事判決                          八十九年度交易字第八號
    公  訴  人  臺灣台中地方法院檢察署檢察官
    被      告  丙○○
    選任辯護人  陳沆河律師
右列被告因過失傷害案件，經檢察官提起公訴（八十八年度偵字第二○二七六號），
本院判決如左：
    主    文
丙○○因過失傷害人，處有期徒刑參月，如易科罰金，以參佰元折算壹日。
    事    實
一、丙○○於民國（下同）八十八年六月十日晚間八時四十分許，駕駛車牌號碼ＭＺ
    －八八九二號自用小客車，由台中縣沙鹿鎮之空軍基地公明營區門口由北向南駛
    出，途經東海路與中清路之交岔路口欲左轉進入中清路時，本應注意車前狀況，
    並隨時採取必要之安全措施，而依當時天氣晴朗，雖係夜間但有照明設備，且路
    面乾燥、無缺陷及無障礙物，視距良好，又無不能注意之情形，詎其能注意，竟
    疏未注意車前狀況，猶貿然直行穿越該交岔路口，適有甲○○騎乘車牌號碼ＫＱ
    Ｔ－一二○號重型機車，後附載乙○○，沿台中縣沙鹿鎮○○路由東向西行駛，
    至該交岔路口前因一輛車號不詳之汽車欲右轉，甲○○遂向左變換車道超越該車
    疾速穿越該路口，丙○○因一時閃煞不及，其駕駛之上開自用小客車右前側與甲○○所騎乘之前開機車右側腳踏板處發生碰撞，致甲○○人車倒地，因而使甲○○受有右髖關節脫臼、右足踝三角韌帶斷裂、右髖臼骨折、右小腿撕裂傷等傷害
    。丙○○則於肇事後委託丁○○報案，並在未經有偵查權之機關或公務員發覺為
    犯嫌前，向到場處理本件車禍之警員戊○○自首即陳明其為肇事者及肇事經過，
    並願接受裁判。
二、案經甲○○訴由台中縣警察局清水分局報請臺灣臺中地方法院檢察署檢察官偵查
    起訴。
    理    由
一、訊據被告丙○○固坦承於右揭時地與被害人甲○○所騎乘之前開機車發生碰撞之
    事實，惟否認有過失，並辯稱：伊係綠燈直行欲左轉中清路，係對方闖紅燈云云
    。經查：
  (一)右揭被告駕車肇事致被害人受有傷害之事實，業據被害人甲○○於警訊及偵審中
    指述綦詳，核與證人乙○○於警訊及偵審中證述情節大致相符，復有台中縣警察
    局道路交通事故調查報告表一份、現場照片八張附卷可稽。且被害人甲○○確係
    因本件車禍受傷，亦有光田綜合醫院診斷證明書一份在卷可憑。
  (二)依卷附之本件車禍現場照片及現場圖以觀，被告所駕駛之車輛於肇事後停放於被
    害人所行駛之車道延伸之交岔路口，且係右前側受損，而被害人之機車係右前踏
    腳板處受損，並停放於對向車道上，且該機車刮地痕自被告車輛右前側滑行達十
    點八公尺，復參酌肇事前被告自承其行車速度為二十公里，被害人甲○○自承行
    車速度為五、六十公里等語，再者，該中清路路段寬達二十五公尺，而被告駕車
    所駛出之臨中清路之公明營區門口僅寬十六公尺，此有上開道路交通事故調查報
    告表在卷可查，揆諸常情，被告若欲闖紅燈穿越十二點五公尺之中清路左轉，豈
    會僅以時速二十公里之速度行駛？又證人乙○○雖到庭證稱穿越該交叉路口前有
    看燈號為綠燈云云，然經本院隔離訊問時其復證稱：「當時機車行駛於右轉車道
    旁邊線之右側，且前方有機車，左側有車子」等語，而被害人甲○○則陳稱：當
    時行駛在右轉車道左側之直行車道，且前方無車子」等語，互核不符，是其證言
    自難採為有利於被害人之認定。惟查被告駕駛上開自用小客車行駛該處時，疏未
    注意左右有無來車，即未見被害人之機車駛來，自無從隨時採取必要之安全措施
    ，足徵被告疏未注意車前狀況，是被告上開所辯無過失云云，自不足採信。
  (三)按在道路交通事故之刑事案件上所謂之「信賴原則」，係指參與交通行為之一方
    遵守交通法規秩序，而得信賴同時參與交通行為之對方或其他人，亦必會遵守交
    通法規秩序，不致有違反交通法規秩序之行為發生，因此，對於對方或其他人因
    違反交通法規秩序之行為所導致之危險結果，即無注意防免之義務，從而得以免
    負過失責任（最高法院八十六年度台上字第二四二六號判決意旨參考），反之，
    若因自己未能遵守交通法令之規定，未盡相當之注意義務，即不得以信賴他方能
    遵守交通規則為由，以免除自己之責任。查本件被告既有行經交岔路口未注意車
    前狀況及隨時採取必要之安全措施之違反通交法令規定之行為，自無由主張係因
    被害人甲○○違規闖紅燈導致被告閃避不及而撞及前開機車而肇事之信賴原則，
    以免除其過失。
  (四)復按汽車行駛時，駕駛人應注意車前狀況，並隨時採取必要之安全措施，道路交
    通安全規則第九十四條第三項定有明文。經查，本件被告於前開時地駕車，本應
    注意遵守上開規定，而肇事地點在台中縣沙鹿鎮○○路與東海路口之交岔路口，
    依當時天氣晴朗，雖係夜間但有照明設備，且路面乾燥、無缺陷及無障礙物，視
    距良好，有上開道路交通事故調查報告表附卷可查，又無不能注意之情形，詎其
    能注意，竟疏未注意車前狀況，猶貿然直行穿越該交岔路口，因而肇事，致被害
    人受有如事實欄所示之傷害，足見被告自有過失，且其過失行為與被害人受傷害
    間具有相當因過關係。本件事證明確，被告犯行洵堪認定。
二、核被告丙○○所為，係犯刑法第二百八十四條第一項前段之過失傷害罪。又被告
    於肇事後旋委託丁○○報警，並在未經有偵查權之機關或公務員發覺為犯嫌前，
    向到場處理本件車禍之警員戊○○陳明其為肇事者及肇事經過，並願接受裁判，
    已據被告供承在卷，附經證人丁○○、戊○○到庭結證屬實，核與自首要件相符
    ，依法減輕其刑。爰審酌被告肇事後迄今尚未與被害人達成和解賠償損害，及其
    過失程度，被害人所受傷勢非輕與犯罪後未能完全坦承犯行之態度等一切情狀，
    量處如主文所示之刑，並諭知易科罰金之折算標準。
據上論斷，應依刑事訴訟法第二百九十九條第一項前段，刑法第二百八十四條第一項
前段、第六十二條前段、第四十一條，罰金罰鍰提高標準條例第一條前段、第二條，
判決如主文。
中      華      民      國    八十九    年      六      月     十五     日
                                    臺灣臺中地方法院交通法庭
                                        法  官  夏  一  
右正本證明與原本無異。
如不服本判決，應於送達後十日內向本院提出上訴狀（須附繕本），上訴於台灣高等
法院台中分院。
                                        書記官
中      華      民      國    八十九    年      六      月     十五     日
附錄論罪科刑法條
刑法第二百八十四條第一項
因過失傷害人者，處六月以下有期徒刑，拘役或五百元以下罰金，致重傷者，處一年
以下有期徒刑、拘役或五百元以下罰金。


司法院資訊處製作；財團法人民間司法改革基金會備份。
